臺灣嘉義地方法院刑事判決　　　　　　　　　　　　　九十二年度重訴字第一四號
　　公　訴　人　臺灣嘉義地方法院檢察署檢察官
　　被　　　告　甲○○
　　指定辯護人　本院公設辯護人　丁○○
右列被告因殺人案件，經檢察官提起公訴（九十二年度偵字第七六五二、七四一五號
），本院判決如左：
    主  文
甲○○殺直系血親尊親屬，處無期徒刑，褫奪公權終身。
    事  實
一、甲○○為許芳玉之子，為家庭暴力防治法所稱之家庭成員，因甲○○平日遊手好
    閒、在外惹事生非與多次欺瞞許芳玉，致二人相處不睦，常生激烈爭吵。民國九
    十二年十一月七日上午八、九時許，在二人位於嘉義市○○路五一０號十一樓之
    二住處，甲○○欲向許芳玉借用所有車號Ｓ二─八四二０號自用小客車使用，惟
    因許芳玉不滿甲○○多次未經其同意使用該小客車，即嚴詞拒絕並厲言指責甲○○平日行為，甲○○心甚憤怒，竟萌生殺害直系血親尊親屬之犯意，至廚房內持
    平日家中所用料理刀，進入許芳玉臥室內，趁其坐於床上抽煙不及防備時，直刺
    許芳玉左胸部，許芳玉見狀徒手抵抗，甲○○仍接續持刀猛刺許芳玉手臂、肩部
    與胸部各處共二十一刀，直至許芳玉無法抵抗倒臥床上，受有胸部左鎖骨下一‧
    五×○‧五×○‧五公分及一‧五×一×○‧五公分以及近胸骨三×一×一公分
    計三處刺創及左乳房上一公分長二處及胸骨部一公分長以及右鎖骨部一‧五公分
    計四處防禦淺刺傷；右肩胛上部二‧五×一×一公分及肩胛部三×一×一公分以
    及左肩胛部一×○‧五×○‧五公分計三處刺創以及右肩胛部三公分長及左肩胛
    部一公分計二處防禦淺刺傷；右上臂前部六×二×二公分及五×二×二公分計二
    處刺切創及右前臂前部三×一×一公分以及右前臂後部三×一×○‧五公分以及
    左上臂前臂前部三×一×一公分以及上臂後部二×一×○‧五公分及三×一×一
    公分計五處刺創以及右前臂前部三公分長及右上肢前臂後部三公分長計二處防禦
    淺刺傷等傷害。惟甲○○見許芳玉仍有喘息，為防遭人發覺與許芳玉撥電話求救
    ，另以棉被蓋於許芳玉頭部及拔除房間內電話線，並取走許芳玉所有ＮＯＫＩＡ
    手機乙支與前開小客車鑰匙，回至自己房間內脫下血衣褲換洗，且將該料理刀丟
    至床下後，向位於客廳外祖母乙○○○藉口外出，使許芳玉因失血過多致低容積
    性休克死亡。嗣於同月九日零時十五分許，甲○○返回前揭住處，先支開外祖母
    乙○○○，進入許芳玉房間內查看，發覺許芳玉業已死亡，心生畏懼而計劃逃亡
    ，除先將許芳玉置於臥室ＬＶ皮包內之現金新臺幣萬餘元取走，並將許芳玉臥室
    房門反鎖，駕駛該小客車離去（親屬間竊盜部分未據告訴）。嗣因許芳玉同事陳
    冠廷等人，多日無法與許芳玉聯繫，於同日凌晨三時許，至許芳玉右開住處查看
    ，始發現許芳玉倒臥床上死亡，隨即報警處理，經警於甲○○房間內，發現該料
    理刀等物，認其子甲○○涉有重嫌而於同日下午七時許，將其緊急拘提逮獲，並
    於現場模擬時由甲○○當場起出犯案時所穿沾有血跡之內褲乙件、許芳玉所有Ｌ
    Ｖ皮包乙只，並在Ｓ二─八四二０號自用小客車上起獲許芳玉所有ＮＯＫＩＡ手
    機乙支等物。
二、案經臺灣嘉義地方法院檢察署檢察官相驗後自動檢舉與嘉義市警察局第一分局報
    告偵查起訴。
    理  由
一、訊據被告甲○○對於前揭犯行坦承不諱，核與證人乙○○○及陳冠廷指證述情節
    大致相符，又被害人即被告之母許芳玉因遭銳器刺傷致低容積性休克死亡之事實
    ，亦經法醫師丙○○到庭結證屬實，且有檢察官督同法醫師相驗解剖勘驗所製勘
    驗筆錄、解剖筆錄、驗斷書及相驗屍體證明書各一份、相驗與解剖照片共十八幀
    附於偵查卷可稽，此外並有現場照片共三十幀附於警卷、被告模擬現場錄影帶乙
    卷附卷，以及被告取走被害人所有之ＮＯＫＩＡ牌手機、兇器料理刀各乙支、被
    害人所有ＬＶ皮包乙只與被告沾有血跡內褲乙件扣案可資佐證，被告之自白顯與
    事實相符，本件事證明確，被告犯行足堪認定。
二、按行為人對於構成犯罪之事實，明知並有意使其發生者，為故意。行為人對於構
    成犯罪之事實，預見其發生而其發生並不違背其本意者，以故意論，刑法第十三
    條定有明文。本件被害人近胸口處，刺及其右肺上葉割傷二×一公分的傷口傷及
    重要器官，造成肋膜腔積血六百西西，且被害人右肩刺傷已深及骨頭，力道相當
    大等情，業據法醫師丙○○到庭證述明確，又綜觀被害人所受傷害，雖多為淺刺
    傷，然被害人被刺傷積血六百西西加上留在現場的血液約有二千西西，不送醫急
    救會致死等情，亦據法醫師丙○○到庭證述明確，且以現場照片所示被告當時留
  於主臥室浴室內洗臉檯血漬、床頭牆面血點，參酌被害人受傷流血狀況，若未送
    醫會因流血過多致死亡，被告為智識清楚之青年，自難諉為不知，其行兇後未為
    任何救護措施，反將電話線拔除、以棉被蓋住已無法抵抗倒臥床上之被害人頭部
    ，逕自離開，其對被害人會因其刺傷流血致死之事實，顯可預見且其發生並不違
    背其本意，以本件被告傷害被害人用力之猛、犯後作為所現殺意之堅，其有殺人
    故意甚明。辯護意旨以：被告係於被害人倒臥床上大聲喘息時即罷手且未帶走可
    救急之祖母乙○○○離開，且被害人所受刀傷中，僅有一處刺及右肺上葉一點點
    ，其他均為表淺傷未傷及重要器官，且前揭傷口皆非一刀足以致命，被告係一時
    氣惱胡亂揮砍，主觀上不存在殺人之故意云云，均不足採。又辯護意旨雖聲請鑑
    定被告有無精神疾病，然被告於歷次審訊均能自由陳述、對答自如，且亦自承從
    有記憶至今從未看過精神科醫師等語在卷（見本院九十二年聲羈字第一一五號卷
    第十四頁），本院認無鑑定之必要，附此敘明。
三、被告甲○○係被害人許芳玉之子，為被告所是認，並有國泰萬代福一０一終身壽
    險要保書在卷可按（見相驗卷第五十五頁），是核被告所為，係犯刑法第二百七
    十二條第一項之殺害直系血親尊親屬罪。爰審酌被告身為人子，不知感念母親養
    育浩恩，僅因用車問題之爭執，竟萌生殺機之犯罪動機，持料理刀刺擊被害人共
    二十一刀之兇殘犯罪手段，造成被害人身亡之無可彌補危害，惟被告剛滿十八歲
    ，因其涉世未深、年輕氣盛、思慮欠周、一時衝動鑄成大錯，於本件犯罪後對其
    犯行均坦承不諱，並非毫無悔意，雖公訴人求刑判處死刑，然本院認其惡性尚未
    達於應與世永久隔離之程度，對被告本件殺人犯行處以無期徒刑，已足懲儆。並
    依刑法第三十七條第一項之規定併予宣告褫奪公權終身。扣案料理刀一支、ＬＶ
    女用皮包一個、ＮＯＫＩＡ手機一支均非被告所有之物，摩托羅拉手機一支雖為
    被告所有，並非供犯罪所用之物，業經被告供明在卷，本院亦查無積極證據認與
    本件殺人犯行有關，均不為沒收之宣告，附此敘明。
據上論斷，應依刑事訴訟法第二百九十九條第一項前段，刑法第二百七十二條第一項
、第三十七條第一項，判決如主文。
本案經檢察官陳昭廷到庭執行職務。
中      華      民      國    九十三    年      一      月      八      日
                                  臺灣嘉義地方法院刑事第三庭
                                      審判長法官  沈  福  財
                                            法官  朱  美  璘
                                            法官  陳  端  宜
右正本證明與原本無異。
如不服本判決，應於判決送達後十日內向本院提出上訴狀( 應附繕本 )。告訴人或被
害人如對於本判決不服者，應具備理由請求檢察官上訴，其上訴期間之計算係以檢察
官收受判決正本之日期為準。
中      華      民      國    九十三    年      一      月      八      日
                                          書記官  王  佩  湘
附錄論罪法條
刑法第二百七十二條第一項：
殺直系血親尊親屬者，處死刑或無期徒刑。
